臺灣臺中地方法院交通事件裁定　　　　 96年度交聲字第524號
原處分機關　交通部公路總局臺中區監理所臺中市監理站
異　議　人　甲○○
即受處分人
代　理　人　乙○○
上列受處分人因違反道路交通管理處罰條例案件，對於交通部公
路總局臺中區監理所臺中市監理站民國所為之處分（裁監稽違字
第裁61-1AC297271、61-1AC295870、61-1AC294371、61-1AC2928
26、61-1AC291347、61-1AC289769、61-1AC288107、61-1AC2867
18、61-1AC283762號裁決書）聲明異議，本院裁定如下：
    主    文
原處分均撤銷。
甲○○不罰。
    理    由
一、原處分機關交通部公路總局臺中區監理所臺中市監理站略以
    ：異議人即受處分人甲○○（下稱受處分人）名下之車號ED
    N-050號輕型機車，有自民國九十五年五月十日起至同年月
    二十日止，在臺北市○○路道路收費停車處所停車，經催繳
    不依規定繳費之違規事實，經臺北市政府交通局臺北市停車
    管理處逕行舉發（北市交停字第1AC297271號等九件舉發違
    反道路交通管理事件通知單），該站遂依道路交通管理處罰
    條例第五十六條第二項規定，各裁處受處分人罰鍰新台幣（
    下同）三百元，總計二千七百元之罰鍰。
二、本件聲明異議意旨略以：受處分人所有之車號EDN-050號輕
    型機車於不詳時地失竊，已於九十四年一月二十八日至監理
    站第一股（車輛管理股）繳回行車執照，完成以「切結方式
    」之報廢手續，對於受處分人因已切結報廢之機車於九十五
    年五月十日起至同年月二十日止所生違規事實而受裁處之上
    開九張罰單，實非可歸責於受處分人，爰依法聲明異議。
三、按法院受理交通事件，準用刑事訴訟法之規定，道路交通管
    理處罰條例第八十九條前段定有明文；次按刑事訴訟法第一
    百五十四條第二項、第三百零一條第一項分別明定犯罪事實
    應依證據認定之，無證據不得認定犯罪事實，又不能證明被
    告犯罪者，法院應諭知無罪之判決；再按認定犯罪事實所憑
    之證據，雖不以直接證據為限，間接證據亦包括在內，然而
    無論直接或間接證據，其為訴訟上之證明，須於通常一般之
    人均不致有所懷疑，而得確信其為真實之程度者，始得據為
    有罪之認定，倘其證明尚未達到此一程度，而有合理之懷疑
    存在以致事實審法院無從取得有罪之確信時，即應由法院為
    諭知被告無罪之判決，最高法院著有七十六年台上字第四九
    八六號判例意旨可資參照。亦即刑事訴訟法上法院認定事實
    之最重要原則「認定被告有罪，就該有罪事實不能有任何之
    合理懷疑存在」，於法院審理行為人違反道路交通管理處罰
    條例案件時亦有其適用，易言之，法院於審理行為人違反道
    路交通管理處罰條例案件，為事實之認定時，如就原處分機
    關所認定之行為人違規之事實仍有合理之懷疑，而無法百分
    之百確信行為人確有該當於道路交通管理處罰條例各該處罰
    條文之構成要件事實時，即應依訴訟上「待證事實倘有懷疑
    ，則從被告之利益作解釋」（罪疑唯輕）之證據法則，作對
    受處分人有利之認定。復按聲明異議案件之處理，除準用刑
    事訴訟法有關規定外，依本辦法之規定處理之；交通法庭認
    為聲明異議有理由者，應以裁定將原處分經聲明異議部分撤
    銷，並自為裁定，道路交通案件處理辦法第四條第一項、第
    二十條分別定有明文。
四、經查：
  (一)受處分人所有之車號EDN-050號輕型機車已於九十四年一月
    二十八日，因失竊而向臺中市監理站以出具「無報案證明切
    結書」方式辦理報廢，並繳回行車執照等情，業據受處分人
    陳明在卷，並有機車車輛異動登記書、機車車籍查詢表、機
    車異動歷史查詢表各一份附卷可稽，且為原處分機關所是認
    ，足認受處分人所有之前揭機車已完成報廢手續。
  (二)車輛駕駛人停車時，在道路收費停車處所停車，未依規定繳
    費，主管機關應書面通知駕駛人於七日內補繳，並收取必要
    之工本費用，逾期再不繳納，處三百元罰鍰，道路交通管理
    處罰條例第五十六條第二項定有明文。由上開規定可知，該
    條文處罰對象，係實際駕駛人，而非名義上登記之所有人。
    又道路交通管理處罰條例第八十五條第一項、第四項及違反
    道路交通管理事件統一裁罰基準及處理細則第三十六條，固
    設有歸責於受舉發人之規定，原處分機關即以受處分人未能
    依該規定提出本件應歸責人相關證明文件為由，依此歸責規
    定據以裁罰。惟道路交通管理事件統一裁罰基準及處理細則
    第三十六條關於逾到案日期處罰車輛所有人之規定，揆其立
    法本意，係以車輛所有人對於車輛有管理之責，對於被舉發
    所屬車輛涉及違規，若不舉證告知駕駛人為誰，自可認定其
    為違規行為人。亦即在對於車輛所有人隱匿駕駛人身分之情
    形，賦予推定違規事實之歸責基礎，並非徒以行政命令，將
    法律所定應由車輛駕駛人承擔之處罰責任，恣意轉嫁於未駕
    駛車輛之所有人。況在車輛遺失之情況下，亦難苛責所有人
    得以知悉實際駕駛人為何。本件受處分人所有之上開輕型機
    車既已於違規事實發生前，因失竊而完成報廢手續，並繳回
    行車執照，有如前述，是則受處分人於前述違規時間，已非
    該車輛之所有人，亦未實際駕駛該車輛，堪以認定。據此，
    該機車縱有停車未依規定繳費之違規事實，處罰對象亦應為
    實際駕駛人，原處分機關未查明實際駕駛人為何，即逕援引
    道路交通管理處罰條例第八十五條規定，裁罰已非車輛所有
    人之受處分人，自非有據。
五、綜上所述，基於「倘有懷疑，則從被告之利益作解釋」之證
    據法則，應作對受處分人有利之認定。此外，本案復查無其
    他積極證據足以證明受處分人確有於前揭時地違規之事實。
    從而，原處分機關遽以裁罰，即有未洽。本件受處分人之異
    議為有理由，是原處分均應予撤銷，並為不罰之諭知。
六、據上論斷，應依道路交通管理處罰條例第八十七條第二項，
    道路交通案件處理辦法第二十條規定，裁定如主文。
中　　華　　民　　國　　96　　年　　11　　月　　30　　日
                            交通庭  法  官  羅智文
上正本證明與原本無異。
如不服本裁定應於送達後五日內向本院提出抗告狀
                                    書記官  廖春玉
中　　華　　民　　國　　96　　年　　11　　月　　30　　日
